【裁判字號】    90,台上,4210
【裁判日期】    900712
【裁判案由】    過失致人於死
【裁判全文】
最高法院刑事判決                                九十年度台上字第四二一○號
    上  訴  人  甲○○
    選任辯護人  陳俊雄律師
右上訴人因過失致人於死案件，不服台灣高等法院中華民國九十年二月二十二日第二
審更審判決（八十九年度交上更(二)字第四○號，起訴案號：台灣桃園地方法院檢察署
八十四年度偵字第四五八七號），提起上訴，本院判決如左：
    主  文
上訴駁回。
    理  由
按刑事訴訟法第三百七十七條規定：上訴於第三審法院，非以判決違背法令為理由，
不得為之。是提起第三審上訴，應以原判決違背法令為理由，係屬法定要件，如果上
訴理由狀未依據卷內訴訟資料，具體指摘原判決不適用何種法則或如何適用不當，或
所指摘原判決違法情事，顯與法律規定得為第三審上訴理由之違法情形，不相適合時
，均應認其上訴為違背法律上之程式，予以駁回。本件上訴意旨略以：（一）原審未
鑑定上訴人甲○○所有ＳＡ－七三二○號汽車左前車身撞擊處之外來綠色漆痕是否被
害人林振祥駕駛之ＭＶ－○五二一號車之油漆，亦未傳訊證人王朝煇、葉日平、顧昌
福、錢春輝等人究明二車是否相撞，即摒棄不採證人溫吉生於原審有利於上訴人之證
詞；未傳訊台大醫院醫師說明或鑑定林振祥之傷勢多久會死亡，以究明其死亡時間；
未調查林振祥汽車之安全氣囊是否因瑕疵始未於第一次撞擊時爆開，竟於欠缺證據下
認定第一次撞擊力較小，第二次撞擊力較大始行爆開，顯有應於審判期日調查之證據
，而未予調查及判決不備理由之違法。（二）原判決不採葉日平、顧昌福、溫吉生等
對林振祥當時狀況之陳述，且無任何證據足以證明林振祥於第二次撞擊前尚未死亡，
逕認林振祥之死亡係上訴人汽車撞擊所致，有判決不備理由及認定事實違反證據法則
之違誤。（三）告訴人張淑美於警局初訊時距案發時已十八小時，有充分時間思慮訴
訟及賠償問題，原判決認定其不可能考慮此問題而採信其證言，與證據法則有違云云
。惟證據之取捨及犯罪事實之認定，乃事實審法院之職權，且證據之憑信力如何，事
實審法院依自由心證之原則，本有斟酌取捨之權，苟其取捨，不違背經驗法則或論理
法則，不得任意指為違法，而據為適法之第三審上訴理由。又被害人之指訴或證人之
證言縱細節部分前後稍有不同，然基本事實之陳述，若果與真實性無礙時，仍非不得
予以採信；刑事訴訟法第三百七十九條第十款所稱應於審判期日調查之證據，係指與
待證事實有重要關係，在客觀上認為應行調查者而言。原判決依憑上訴人之部分自白
、告訴人張淑美之指訴、證人葉日平、錢春輝、顧昌福、溫吉生、林溪泉之證詞、診
斷證明書、道路交通事故調查表（一）、（二）、現場圖、現場照片、三輛小客車受
損照片、錢春輝所繪現場圖、台灣桃園地方法院檢察署檢察官勘驗筆錄、驗斷書、相
驗屍體證明書、國立台灣大學醫學院附設醫院病理研究中心鑑定函、上訴人之酒精測
定值單、台灣省桃園縣區車輛行車事故鑑定委員會鑑定意見書等證據資料，資以認定
上訴人有過失致人於死等犯行，因而撤銷第一審科刑判決，改判依想像競合犯論處上
訴人過失致人於死罪刑，已詳所憑證據與認定之理由，而以上訴人所辯其撞及被害
人林振祥之ＭＶ－○五二一號車時，林振祥、張淑美均不在車內，林振祥且早已死亡
云云，不足採信，已於理由內指駁綦詳，所為論與卷內證據資料悉相符合，其證據
之取捨與證據證明力判斷職權之行使暨法則適用之論，均無違背證據法則與實定法
則，從形式上觀察，原判決並無違背法令之情形存在。查張淑美於民國八十四年三月
十三日下午六時五十五分許在醫院陳稱第一次撞擊後林振祥仍然清醒，斯時距案發時
間較短，張淑美其後始終為相同之陳述，且證人即案發日在場救護之拖吊車司機葉日
平、錢春輝及救護車司機顧昌福、溫吉生暨上訴人之朋友王朝煇均於偵查、一審或原
審歷次審判中多次到庭證述明確，而依卷附照片及檢察官勘驗筆錄所載，吳晴惠之汽
車為紅色，林振祥汽車（綠色）左側二個車門有被撞毀痕跡及綠色漆，上訴人汽車（
綠色）左前車身有撞擊痕跡且有外來之綠色漆痕，原審綜合卷內全部證據資料審酌判
斷，認上訴人駕駛汽車撞及因車禍停於車道上之林振祥汽車，使在車上待救之張淑美
受傷、尚未死亡之林振祥因而死亡，故未再為無謂傳喚證人葉日平、錢春輝、顧昌福
及王朝煇等人及未鑑定該外來綠色漆痕是否上訴人汽車所有或傳喚醫師鑑定林振祥何
時死亡等，其判斷證據證明力之職權行使，核無違反經驗法則，亦與應於審判期日調
查之證據，而未予調查之情形有別。次查，原判決已明無調查第一次撞擊與第二次
撞擊之間隔時間、林振祥汽車之安全氣囊有無應爆未爆情況及溫吉生於原審更二審調
查時翻異之證詞難以採為上訴人有利認定之理由，亦無判決不備理由之情形。上訴意
旨置原判決理由已明白論斷之事項於不顧，對於原審採證認事之職權行使，任意指摘
，且仍執陳詞，為單純之事實上爭執，又徒憑己見，漫指原判決理由不備、不適用法
則及調查職責未盡云云，尚非適法之第三審上訴理由，其上訴違背法律上之程式，應
予駁回。本件雖係刑事訴訟法第三百七十六條第一款所列之案件，惟於修正刑事訴訟
法施行前，原得上訴於第三審法院，且已繫屬於法院，依刑事訴訟法施行法第五條第
一項規定，仍應依施行前之法定程序終結之，附此明。
據上論結，應依刑事訴訟法第三百九十五條前段，判決如主文。
中      華      民      國     九十     年      七      月     十二     日
                              最高法院刑事第三庭
                                  審判長法官  陳  錫  奎
                                        法官  洪  清  江
                                        法官  李  伯  道
                                        法官  呂  丹  玉
                                        法官  洪  文  章
      右正本證明與原本無異
                                              書  記  官
中      華      民      國     九十     年      七      月     十八     日


司法院資訊處製作；財團法人民間司法改革基金會備份。
